【裁判字號】    91,交簡上,115
【裁判日期】    920521
【裁判案由】    過失傷害
【裁判全文】
臺灣士林地方法院刑事判決                      九十一年度交簡上字第一一五號
    上  訴  人  臺灣士林地方法院檢察署檢察官
    被      告  丙○○
右上訴人因被告過失傷害案件，不服本院中華民國九十一年十月二十八日九十一年度
交簡字第一七一五號第一審刑事簡易判決（聲請簡易判決處刑案號：九十年度偵字第
一二一八二號），提起上訴，本院管轄之第二審合議庭判決如左：
    主  文
原判決撤銷。
丙○○因過失傷害人，處拘役肆拾日，如易科罰金以參佰元折算壹日。
    事  實
一、丙○○於民國九十年六月二十四日下午二時許，騎乘車牌號碼ＡＹＬ—五二０號
    重型機車，沿臺北市○○區○○路二段四十巷由北往南方向行駛，行經同巷十四
    弄無號誌之交岔路口時，原應注意依規定汽車（包括機器腳踏車）行經無號誌之
    交岔路口，應減速慢行，作隨時停車之準備，及汽車行駛時，駕駛人應注意車前
    狀況，並隨時採取必要之安全措施，而依當時天候晴、日間有自然光線、路面狀
    態乾燥、無缺陷、無障礙物、視距良好等情形，並無不能注意之情事，竟疏未注
    意，未減速慢行亦未注意車前狀況，貿然騎車穿越該路口，適有甲○○騎乘車牌
    號碼ＣＩＣ—六七五號重型機車，附載其姊乙○○，沿臺北市○○區○○路二段
    四十巷十四弄由東往西方向駛來，於行經該路口時，原亦應注意依規定汽車行至
    無號誌之交岔路口，如同為直行車者，左方車應暫停讓右方車先行，而依當時上
    開情形，亦無不能注意之情事，竟疏忽未讓右方車先行，貿然駛入路口，因見丙○○自右方疾駛而來，乃緊急於路口中央處停車，而有停讓不當之情事，惟丙○○仍因上述疏忽而剎車不及，其機車之前車頭撞擊甲○○所騎乘機車之右前車頭
    ，致其人車倒地，導致甲○○受有下巴瘀青四公分乘以五公分、右肘瘀青五公分
    乘以五公分、右膝挫傷併六公分乘以六公分血腫之傷害，乙○○則受有左大腿外
    側皮下瘀血八公分乘以八公分及右大腿外側皮下瘀血六公分乘以六公分等傷害。
二、案經甲○○、乙○○訴由臺北市政府警察局內湖分局報請臺灣士林地方法院檢察
    署檢察官偵查後聲請簡易判決處刑。
    理  由
一、右揭事實，業據被告丙○○於本院審理時坦承不諱，並據告訴人甲○○、乙○○
    指訴綦詳，復有警製道路交通事故調查報告表暨現場圖、交通事故談話紀錄表、
    道路交通事故補充資料表、分析研判表附卷可稽，而告訴人二人確因本件車禍受
    傷，告訴人甲○○受有下巴瘀青四公分乘以五公分、右肘瘀青五公分乘以五公分
    、右膝挫傷併六公分乘以六公分血腫之傷害，告訴人乙○○則受有左大腿外側皮
    下瘀血八公分乘以八公分及右大腿外側皮下瘀血六公分乘以六公分等傷害，亦有
    臺北市立陽明醫院驗傷診斷書二紙在卷足憑，足徵被告之自白與事實相符。
二、按汽車（包括機器腳踏車）行經無號誌之交岔路口，應減速慢行，作隨時停車之
    準備；汽車行駛時，駕駛人應注意車前狀況，並隨時採取必要之安全措施，道路
    交通安全規則第二條第一項第一款、第九十三條第一項第三款、第九十四條第三
    項分別定有明文。被告駕車自應注意前揭道路交通安全規定，而依當時天候晴、
    日間自然光線、路面狀態乾燥、無缺陷、無障礙物、視距良好等情形，並無不能
    注意之情事，竟疏未注意，以致肇事，使告訴人二人分別受有如事實欄所示之傷
    害，被告對本件車禍之發生，顯有過失，其過失行為與告訴人二人所受之傷害間
    ，具有相當因果關係，且本件經送臺北市車輛行車事故鑑定委員會鑑定及臺北市
    政府交通局覆議結果，就被告過失部分，均同此認定，分別有九十一年六月十二
    日北鑑審字第九一三０一四０二００號鑑定意見書、九十一年八月十四日北市交
    五字第０九一三二六八二七００號覆議意見書各一份附卷可按。至右開臺北市車
    輛行車事故鑑定委員會鑑定意見書雖認告訴人甲○○騎乘機車並無過失云云，然
    因本件車禍發生之處為無號誌之交岔路口，佐以兩車當時進行方向，告訴人甲○○為左方車，被告為右方車，是告訴人甲○○本即應注意依道路交通安全規則第
    一百零二條第一項第二款規定，車輛行至無號誌之交岔路口，如同為直行車者，
    左方車應暫停讓右方車先行，而依當時情形並無不能注意之情事，其疏未注意暫
    停讓被告右方車先行，即貿然穿越交岔路口，此已有不當；後來因見被告自右方
    疾駛而來，乃緊急於路口中央處停車，此亦據告訴人二人陳述在卷，堪認告訴人
    甲○○未於路緣延伸處不妨礙右方車通行處停車，而係於路口中央停車妨礙右方
    車通行，亦有停讓不當之情事，顯見告訴人甲○○就本件車禍之發生亦有過失，
    前列鑑定意見書關於此部分意見，因與事實不符而難執之認為有利於告訴人，然
    此並無礙於被告過失行為之認定。本件事證明確，被告過失傷害犯行洵堪認定，
    應依法論科。
三、核被告所為，係犯刑法第二百八十四條第一項前段之過失傷害罪。被告以一過失
    行為，同時致告訴人甲○○、乙○○二人受有傷害，係一行為而觸犯數罪名，為
    想像競合犯，應依刑法第五十五條之規定，從一重論處過失傷害罪。另被告於本
    院審理時自承：「警察開警車來，停在旁邊，當時只有幾個人在現場，警察一來
    就先問我，他可能認為是我，所以要我把駕照、行照拿出來」等語在卷，是被告
    於肇事後，已被有偵查犯罪職權之公務員發覺，核與刑法第六十二條前段自首減
    輕其刑之規定不符，附此敘明。原審以被告犯行明確，予以論罪科刑，固非無見
    ，惟告訴人甲○○對於本件車禍之發生亦與有過失，檢察官上訴意旨係以：被告
    並未賠償告訴人之損失，原審量刑過輕，乃係對原審量刑職權之合法行使指摘為
    不當，核無理由，惟原判決未審酌告訴人甲○○與有過失乙節，自有可議之處，
    爰由本院予以撤銷改判。茲審酌被告並無前科紀錄，有臺灣高等法院被告全國前
    案紀錄表存卷可考，素行良好、生活狀況、智識程度、被告過失程度、告訴人與
    有過失、過失行為對告訴人二人所造成之損害及尚未達成民事和解賠償損失等一
    切情狀，量處如主文第二項所示之刑，併諭知易科罰金之折算標準。
據上論斷，應依刑事訴訟法第四百五十五條之一第一項、第三項、第三百六十九條第
一項前段、第三百六十四條、第二百九十九條第一項前段，刑法第二百八十四條第一
項前段、第五十五條、第四十一條第一項，罰金罰鍰提高標準條例第一條前段、第二
條，判決如主文。
本案經檢察官劉異海到庭執行職務。
中      華      民      國    九十二    年      五      月    二十一    日
                                  臺灣士林地方法院交通法庭
                                      審判長法  官  謝  靜  恒
                                            法  官  吳  祚  丞
                                            法  官  黃  潔  茹
右正本證明與原本無異。
本判決不得上訴。
                                            書記官  柳  瑞  宗
中      華      民      國    九十二    年      五      月    二十九    日
附錄本案論罪科刑法條：
刑法第二百八十四條第一項前段：
  因過失傷害人者，處六月以下有期徒刑、拘役或五百元以下罰金，致重傷者，處一
  年以下有期徒刑、拘役或五百元以下罰金。


司法院資訊處製作；財團法人民間司法改革基金會備份。
